臺灣高等法院臺南分院刑事判決　　　　 96年度上易字第191號
上　訴　人　臺灣嘉義地方法院檢察署檢察官
被　　　告　甲○○
扶助律師　　林國明　律師
上列上訴人因被告恐嚇取財案件，不服臺灣嘉義地方法院九十五
年度簡上字第153號中華民國九十五年十二月十九日第一審判決
（聲請簡易判決處刑案號：臺灣嘉義地方法院檢察署九十五年度
偵字第二一九五號），提起上訴，本院判決如下：
    主  文
原判決撤銷。
甲○○幫助意圖為自己不法之所有，以恐嚇使人將本人之物交付
，處有期徒刑柒月。
    事  實
一、甲○○能預見若提供金融機構帳戶供不詳身分者使用，可能
    遭利用於遂行財產上犯罪之目的，竟仍基於幫助恐嚇取財之
    不確定故意，於九十二年一月十七日至復華商業銀行嘉義分
    行申請開立帳號：0000-00-0000000號帳戶後，於當日至九
    十四年九月十三日之前某日，在不詳地點將該帳戶之存摺及
    金融卡，交予不詳姓名年籍之人，提供為存提款及匯款使用
    ，幫助不詳成員組成之竊鴿勒贖集團為恐嚇取財犯行時，作
    為匯款帳戶，任由他人藉以遂行恐嚇取財犯罪。嗣上開竊鴿
    勒贖集團成員意圖為自己不法之所有，先於九十四年八月十
    九日及二十二日，以架網捕捉之方法，竊取乙○○所飼養之
    賽鴿共計七隻後，即撥打電話予乙○○，向乙○○恫嚇稱：
    如不依指示匯款，就要將鴿子的羽毛拔掉及打斷鴿子的腳等
    語，以此加害財產之事恐嚇乙○○，致乙○○恐辛苦培育飼
    養之賽鴿遭遇不測而心生畏懼，遂依指示於九十四年九月十
    四日九時四十分許，匯款5,512元至甲○○之上開復華商業
    銀行帳戶內。
二、案經乙○○訴由嘉義縣警察局中埔分局報告臺灣嘉義地方法
    院檢察署檢察官偵查起訴。
    理  由
一、按被告以外之人於審判外之陳述，經當事人於審判程序同意
    作為證據，法院審酌該言詞陳述或書面陳述作成時之情況，
    認為適當者，亦得為證據。當事人、代理人或辯護人於法院
    調查證據時，知有第159條第1項不得為證據之情形，而未於
    言詞辯論終結前聲明異議，視為有前項之同意；刑事訴訟法
    第一百五十九條之五定有明文。查證人即告訴人乙○○於警
    詢中之證述，為審判外之陳述而屬傳聞證據，暨告訴人、被
    告於偵、審中提出及偵、審中所調取函查之各項具傳聞性質
    之證據資料，公訴人、被告於本院審判程序中對於前述證人
    於警詢中之證述及其他相關具傳聞性質之證據資料之證據能
    力，均表示沒有意見，且迄於言詞辯論終結前亦未聲明異議
    。本院審酌上開證人於警詢中之陳述及各項證據資料作成之
    情況，核無違法取證或其他瑕疪，且為證明本件犯罪事實所
    必要之重要關係事項，認為以之作為證據為適當，上開證人
    於審判外之陳述及其他相關證據資料，自得採為證據，合先
    敘明。
二、訊據被告甲○○矢口否認有何前揭幫助恐嚇取財之犯行，辯
    稱伊設於復華商業銀行嘉義分行之0000-00-0000000號帳戶
    ，平日作為繳納瓦斯費之用，該帳戶之存摺、提款卡及記載
    提款卡密碼之紙條，於九十四年五月間在嘉義市市區某處一
    併遺失，伊未將該帳戶提供予竊鴿勒贖集團使用云云。
三、經查，被害人乙○○所飼養之賽鴿共計七隻，於九十四年八
    月十九日及二十二日，遭竊鴿勒贖集團以架網捕捉之方法竊
    得後，即撥打電話予乙○○，向乙○○恫嚇稱：如不依指示
    匯款，就要將鴿子的羽毛拔掉及打斷鴿子的腳等語，以此加
    害財產之事恐嚇乙○○，致乙○○恐辛苦培育飼養之賽鴿遭
    遇不測而心生畏懼，遂依指示於九十四年九月十四日九時四
    十分許，匯款5,512元至被告甲○○之上開復華商業銀行帳
    戶內等情，業據乙○○於警訊中指訴綦詳，復有被害報告、
    受理刑事案件報案三聯單、復華商業銀行嘉義分行於九十四
    年十一月三十日以（94）復嘉字第二三七號函檢送之被告甲
    ○○開戶基本資料、資金往來明細表及自動化服務交易明細
    表等在卷可資佐證，此部分之事實，可堪認定。
四、被告甲○○於警訊時供稱其於復華商業銀行嘉義分行申請開
    立之0000-00-0000000號帳戶，於九十四年五月間在嘉義市
    區某處遺失，遺失時將帳簿及寫於紙條之提款密碼連同遺失
    等語。（見警訊筆錄第六頁)通常遺失存款帳戶存摺或提款
    之相關資料，一般人均會急於向警方報案，並向金融機構辦
    理掛失手續。但被告甲○○於該帳戶存摺及提款密碼遺失後
    ，並未向警察機關報案，亦未向開戶之金融機構申報掛失手
    續，此為被告甲○○所不否認，並有復華商業銀行嘉義分行
    九十五年三月三十一日（95）復嘉字第五三號函在卷可資佐
    證。（見偵查卷第四八頁）顯與常情有違。縱認因其存款餘
    額不多，故未報案或申報掛失，但稍具常識之人均知存款帳
    戶遺失，易遭人作為不法之用途，應儘速報案或申報掛失，
    以免日後遭無妄之司法追訴之苦，但被告甲○○卻未報案亦
    未辦理掛失，在在有違常情，故被告甲○○辯稱存摺遺失乙
    節，是否可信，並非無疑。
五、再查，被告甲○○於原審供稱九十四年九月間曾去刷卡，當
    時金額約二千餘元，並稱存摺與提款卡均已遺失，僅印章未
    遺失（見原審卷第四十頁）；嗣又稱九十四年八月九日至二
    十二日之存提款，亦為其所辦理（見原審卷六六至六七頁)
    。則被告既供稱提款卡及存摺均已遺失，而其又未辦理掛失
    手續，申請補發存摺及提款卡，其如何能於九十四年九月間
    前去刷卡，而得知餘額有二千餘元？又如何能於九十四年八
    月九日至二十二日辦理存提款手續？凡此顯然與銀行作業慣
    例有所不符。故被告甲○○辯稱存摺與提款卡均已遺失云云
    ，並非事實，而不足採信。此外，被告甲○○上開帳戶自九
    十二年一月十七日開戶後，均係用以支付瓦斯費或以提款機
    小額提款，迨至被害人乙○○於九十四年九月十四日匯款之
    前二日即同年月十二日、十三日即有數筆不同匯款人（邱丰
    田、林余芸、徐金生、許展豪、李顯榮、蔡武雄、藍宏宜、
    劉四景、施建明、林文章）匯入小額款項進入被告甲○○上
    開帳戶，其方式與金額與被害人乙○○雷同，有復華銀行嘉
    義分行九十五年八月二十九日（95）復嘉字第一五四號函及
    所附客戶往來交易明細表乙份附卷可稽。（見原審卷四九至
    五二頁）此與被告甲○○以往使用該帳戶之習慣不同，況被
    告於原審準備程序中坦承於九十四年九月間曾前往刷卡查詢
    餘額（見原審卷六七頁，九十五年十月十六日準備程序筆錄
    ），則被告甲○○對於上開匯款之事，豈有不知之理？由此
    足證，被告甲○○確有將上開銀行帳戶提供竊鴿勒贖集團使
    用，幫助恐嚇取財之情事無疑。
六、綜上所述，本件事證明確，被告上開所辯無非係卸責之詞，
    不足採信，其犯行可堪認定。
七、核被告甲○○所為，係犯法第三百四十六條第一項之幫助恐
    嚇取財罪。被告以幫助他人犯罪之意思而事前提供犯罪構成
    要件以外之協力行為，為幫助犯，爰依同法第三十條第二項
    之規定，減輕其刑。（刑法第三十條第一、二項條文內「從
    犯」用語，業經九十五年七月一日修正公布施行改為「幫助
    犯」，僅屬法律用語之明文標準化，無涉刑罰權規範變更，
    亦無新舊法比較問題，併予敘明。）又本件被告所犯刑法第
    三百四十六條第一項之罪法定刑有罰金刑（銀元1,000元以
    下），且為刑法分則編未修正之條文而定有罰金刑者，於刑
    法施行法第一條之一修正增訂前，其貨幣單位為銀元，是被
    告所犯刑法第三百四十六條第一項之罪罰金刑之提高標準，
    於適用罰金罰鍰提高標準條例第一條前段及現行法規所定貨
    幣單位折算新臺幣條例第二條規定換算為新臺幣時，法定刑
    罰金部分，應為罰金新臺幣6,000元以下至30,000元以下（
    乘以2至10，再乘以3）。如適用刑法施行法第一條之一規定
    提高30倍，則為罰金新臺幣30,000元以下（乘以30），故關
    於法定刑為罰金部分之提高標準，新法非較有利於被告，本
    案關於刑法第三百四十六條第一項之罪法定刑罰金提高標準
    部分，應依刑法第二條第一項前段規定，適用行為時之法律
    即罰金罰鍰提高標準條例第一條前段及現行法規所定貨幣單
    位折算新臺幣條例第二條之規定。又法定刑罰金部分，依修
    正前刑法第三十三條第五款規定，及罰金罰鍰提高標準條例
    第一條前段提高後，再依現行法規所定貨幣單位折算新臺幣
    條例第二條換算為新臺幣時，為新臺幣6元以上至30元以上
    ，依修正後刑法第三十三條第五款規定，為新臺幣1,000元
    以上，修正後刑法第三十三條第五款規定非較有利於被告，
    依刑法第二條第一項前段規定，應適用修正前刑法第三十三
    條第五款規定。
八、原審不察，遽予被告無罪之諭知，自有未洽，檢察官上訴意
    旨，指摘原判決不當，非無理由，自應予撤銷改判。爰審酌
    被告之犯罪動機、目的、手段、智識程度、品行及被害人所
    受之損害及對社會治安之危害等一切情狀，量處有期徒刑七
    月。
據上論斷，應依刑事訴訟法第三百六十九條第一項前段、第三百
六十四條、第二百九十九條第一項前段、刑法第三百四十六條第
一項、第三十條第二項、刑法第二條第一項前段，罰金罰鍰提高
標準條例第一條前段，現行法規所定貨幣單位折算新臺幣條例第
二條之規定，判決如主文。
本案經檢察官劉得鉦到庭執行職務。
中　　華　　民　　國　　96　　年　　7　　月　　10　　日
                  刑事第六庭  審判長法　官  蔡崇義
                                    法　官  董武全
                                    法　官  曾文欣
以上正本證明與原本無異。
不得上訴。
　　　　　　　　　　　　　　　　　　書記官  李育儒
中　　華　　民　　國　　96　　年　　7 　　月　　11　　日
附錄：本判決論罪科刑法條
刑法第346條第1項（單純恐嚇罪）
意圖為自己或第三人不法之所有，以恐嚇使人將本人或第三人之
物交付者，處6月以上5年以下有期徒刑，得併科1千元以下罰金
。
刑法第30條（幫助犯及其處罰）
幫助他人實行犯罪行為者，為幫助犯。雖他人不知幫助之情者，
亦同。
幫助犯之處罰，得按正犯之刑減輕之。
